【裁判字號】    88,易,2527
【裁判日期】    890113
【裁判案由】    詐欺
【裁判全文】
臺灣臺中地方法院刑事判決                        八十八年度易字第二五二七號
    公  訴  人  台灣台中地方法院檢察署檢察官
    被      告  庚○○○
    選任辯護人  劉君毅
右列被告因詐欺案件，經檢察官提起公訴（八十八年度偵字第二０五二號），本院判
決如左：
    主  文
庚○○○無罪。
    理  由
一、公訴意旨略以：被告庚○○○及壬○○、癸○○（另結）係親戚關係，三人共同
    意圖為自己不法之所有，於八十三年六月間，經由不知情之代書甲○○介紹認識
    告訴人丙○○，並由壬○○偽以廖順達名義，夥同被告至告訴人位於台中市○○○路住處，假藉蓋屋出售與告訴人接洽。壬○○與被告隨即出示被告所有坐落台
    中市○○區○○段（起訴書誤載北屯段）第四六一之一、四六一之三、四六一之
    四地號土地所有權狀，佯稱欲在該土地上建屋出售，且渠等為取信告訴人，由被
    告與告訴人簽訂土地預告買賣契約書，並由渠等陪同告訴人至本院公證處公證，
    再由告訴人與癸○○所經營之群友建設股份有限公司（以下簡稱群友公司）簽訂
    房屋買賣約定協議書，使告訴人深信不疑。簽約完成後，告訴人因此陷於錯誤，
    即依約交付壬○○新台幣（下同）六百萬元之支票一張，由壬○○將該支票交付
    癸○○，癸○○持該支票前往台中市第三信用合作社兌領取得現金。詎渠等取得
    現金後，竟遲未履行約定，不僅未在上開土地上蓋屋，壬○○更以需權狀塗銷抵
    押權為由，向甲○○騙回權狀，在預告買賣期間，由被告迅速將系爭土地移轉登
    記與癸○○之夫陳龍海，告訴人發現後要求渠等負責，渠等不僅未積極處理，藉
    故拖延，多次交付告訴人之票據亦未獲兌現，因認被告涉犯刑法第三百三十九條
    第一項詐欺罪嫌云云。
二、按犯罪事實應依證據認定之，無證據不得推定其犯罪事實，刑事訴訟法第一百五
    十四條定有明文。又刑法上詐欺罪之成立，以意圖為自己或第三人不法之所有，
    以詐術使人將本人或第三人之物交付為要件，所謂以詐術使人交付，必須被詐欺
    人因其詐術而陷於錯誤，若其所用之方法，不能認為詐術，亦不致使人陷於錯誤
    ，即不構成該罪，最高法院四十六年台上字第二六０號著有判例可資參照。訊之
    被告坦承於右揭時地前往告訴人住處及辦理公證事宜，惟堅詞否認有何詐欺犯行
    ，辯稱：伊不識字為一家庭主婦，伊公公戊○○（已去世）告知壬○○要賣房子
    ，囑伊帶身分證及印章隨同前往，伊一切聽壬○○安排，上開土地係於八十三年
    六月二十六日始由案外人子○○移轉證記與伊，伊於翌日即由壬○○陪同至告訴
    人住處，並辦理公證，伊完全聽戊○○吩咐，伊對本案完全不知情等語。經查：
(1)、壬○○與告訴人及丙○○之夫丁○○洽談房地買賣事宜後，被告始以地主身分在
    壬○○陪同下見告訴人，壬○○係以群友公司推出房地買賣方案名義與告訴人接
    洽等情，經告訴人之夫丁○○證述明確，並有告訴人與群友公司於八十三年六月
    二十七日簽訂之個案投資約定協議書附卷可稽。又丁○○簽發發票日八十三年六
    月二十八日，面額六百萬支票一紙，受款人為群億建設股份有限公司（以下簡稱
    群億公司），丁○○交付壬○○收執，八十三年六月三十日由癸○○以群億公司
    名義匯款該六百萬元至群億公司帳戶乙節，有支票及匯款單在卷可按，並經告訴
    人於告訴狀指訴明確。可見與告訴人洽談買賣之相對人均係群友及群億公司。
(2)、上開第四六一之一、四六一之四號土地八十三年一月十日係子○○所有，於八十
    三年八月二日移轉登記與被告，八十四年六月十九日移轉登記與陳龍海，第四六
    一之三號土地八十二年二月十九日係徐秀華所有，於八十三年一月十日移轉登記
    與被告，八十四年六月十九日移轉登記與陳龍海，有土地謄本附卷可按，又證人
    即承辦徐秀華所有上開土地移轉登記與被告之代書辛○○到庭結證稱：群億公司
    請伊辦理移轉登記事宜，買方係群億公司，群億公司董事長己○○指定移轉登記
    與庚○○○，辦理登記資料均由群億公司提供，買賣價金亦由群億公司會計支付
    ，伊未見過庚○○○；證人即代辦上開土地移轉與陳龍海之代書乙○○亦到庭結
    證表示：建設公司人員將資料交與伊，請伊代為辦理移轉登記事項等語。查上開
    土地之買賣均係由群友或群億公司出面委請代書辦理，資金甚至由群億公司支付
    ，是被告稱伊僅係公司人頭，尚非子虛。
(3)、證人甲○○到庭結證陳述：伊為群友公司代書，群友公司在台中市○○路有房屋
    買賣方案推出，伊即收集相關資料，包括透視圖、價目表等與告訴人，並陪同告
    訴人前往現場查看樣品屋，當時已整地完成，開發執照尚未取得，嗣發現己○○
    財務發生問題，公司經營亦每況愈下，壬○○簽發票據同意返還告訴人交付之價
    金等語；又告訴人及其夫丁○○亦陳稱：其係信賴甲○○之介紹始與群友公司簽
    訂買賣契約，被告與告訴人前往法院公證時，被告均未發一言等語，可見告訴人
    交付買賣價金，非受被告詐欺所致。
(4)、綜上所陳，被告與壬○○、癸○○雖有親戚關係，然被告僅係群友公司持有土地
    之登記名義人，又告訴人係因群友及群億公司之故簽訂買賣契約並交付價金，自
    難憑此即認被告有何詐欺情事，故被告所為，核與詐欺罪之構成要件有間，難繩
    以該罪責。此外，本院復查無其他積極証據足資証明被告有何犯行，自應為無罪
    之諭知。
三、被告壬○○、癸○○俟通緝到案後另行審結。
據上論斷，應依刑事訴訟法第三百零一條第一項，判決如主文。
中      華      民      國      八十九      年      一    月    十三   日
                                   台灣台中地方法院刑事第七庭
                                       法  官  林郁婷
右正本證明與原本無異。
如不服本判決，應於送達後十日內向本院提出上訴狀 （須附繕本） ，上訴於台灣高
等法院台中分院。
                                       書記官
中      華      民      國      八十九      年      一    月    十三    日


司法院資訊處製作；財團法人民間司法改革基金會備份。
